【裁判字號】    98,上訴,3768
【裁判日期】    981110
【裁判案由】    違反槍砲彈藥刀械管制條例
【裁判全文】
臺灣高等法院刑事判決                98年度上訴字第3768號
上  訴  人  臺灣新竹地方法院檢察署檢察官
上  訴  人
即  被  告  乙○○
指定辯護人  本院公設辯護人郭書益
被      告  甲○○
選任辯護人  徐國楨律師
上列上訴人因被告等違反槍砲彈藥刀械管制條例案件，不服臺灣
新竹地方法院98年度訴字第14號，中華民國98年7 月24日第一審
判決（起訴案號：臺灣新竹地方法院檢察署97年度偵字第2820，
2880，7378號），提起上訴，本院判決如下：
    主  文
原判決關於乙○○部分撤銷。
乙○○未經許可，持有空氣槍，累犯，處有期徒刑貳年，併科罰
金新臺幣參萬元，罰金如易服勞役，以新臺幣壹仟元折算壹日。
扣案之氣體動力式空氣槍壹支（含狙擊鏡壹個，槍枝管制編號：
0000000000號）沒收。
其他上訴駁回。
    事  實
一、乙○○前於民國95年間，因違反電子遊戲場業管理條例案件
    ，經臺灣新竹地方法院於95年5月30日以95年度竹簡字第498
    號刑事簡易判決判處有期徒刑3月，並於95年8月22日撤回上
    訴而告確定，嗣於96年5 月21日易科罰金執行完畢，詎仍不
    知悔改。
二、乙○○明知可發射子彈具有殺傷力之空氣槍為槍砲彈藥刀械
    管制條例所管制之物品，非經中央主管機關許可，不得持有
    ，竟基於非法持有空氣槍之犯意，於95年12 月底至96年1月
    間之某不詳時間，向不詳店家，以新臺幣（下同）16,000元
    之代價，購得以小型高壓氣體鋼瓶內氣體為發射動力，經填
    裝適用之金屬彈丸發射後，其單位面積動能已逾20 焦耳/平
    方公分，具有殺傷力之氣體動力式槍枝一支（含狙擊鏡一個
    ，槍枝管制編號：0000000000號，下稱M600空氣槍），並將
    之置放在其位於新竹縣芎林鄉○○街113號住處3、4 樓之樓
    梯間，未經許可而持有之。嗣於97年4 月18日下午4、5時許
    ，在甲○○位於新竹縣芎林鄉○○村○○街22號住處，將上
    開M600空氣槍一支（含狙擊鏡一個），裝在黑色帆布袋內交
    予甲○○。
三、甲○○明知可發射子彈具有殺傷力之空氣槍為槍砲彈藥刀械
    管制條例所管制之物品，非經中央主管機關許可，不得持有
    ，竟基於非法持有空氣槍之犯意，於97年2 月間某日，透過
    網際網路，在「BBTARGET購物網」，得悉出售空氣槍之訊息
    ，並以電子郵件聯絡雅虎帳號hojection12，向真實姓名、
    年籍不詳，署名「王志誥」之成年人，以3,500元至4,000元
    之代價，購得以小型高壓氣體鋼瓶內氣體為發射動力，經裝
    填6MM、0.43公克之加重彈（經實際測量重0.38 公克）發射
    後，其單位面積動能已逾20 焦耳/平方公分，具有殺傷力之
    氣體動力式槍枝一支（槍枝管制編號：0000000000號，下稱
    SP100 空氣槍）及彈簧一條，並將之懸掛在其位於新竹縣芎
    林鄉○○街24號居所3樓房間之牆上，未經許可而持有之。
四、又甲○○因對把玩空氣槍射擊有興趣，在與乙○○聊天過程
    中，得悉乙○○持有上開含狙擊鏡之M600空氣槍，其明知可
    發射子彈具有殺傷力之空氣槍為槍砲彈藥刀械管制條例所管
    制之物品，非經中央主管機關許可，不得持有，竟基於持有
    具有殺傷力之空氣槍之不確定故意，於97年4月18日下午4、
    5時許，在其位於新竹縣芎林鄉○○村○○街22 號住處，收
    受乙○○所交付，重量明顯高於其他空氣槍，且乙○○稱店
    家已改好，若具殺傷力亦不違背其本意，而以黑色帆布袋包
    裝具有殺傷力之M600空氣槍一支（含狙擊鏡一個，槍枝管制
    編號：0000000000號），並將之放置在其位於新竹縣芎林鄉
    ○○村○○街24號居所3 樓子女之書房地板上，未經許可而
    持有之。嗣於97年4月19日上午8時30分許，為警持搜索票，
    在甲○○上開居所，當場查獲上開氣體動力式空氣槍二支、
    SP1 00彈簧一條、0.43公克橘色加重彈二罐及小型高壓氣體
    鋼瓶二十支等物，甲○○並供述該M600空氣槍之來源，因而
    循線查獲乙○○，始得悉上情。
五、案經臺北市政府警察局移送臺灣新竹地方法院檢察署檢察官
    偵查起訴。
    理  由
壹、程序部分：
    按被告以外之人於審判外之言詞或書面陳述，除法律有規定
    者外，不得作為證據，刑事訴訟法第159 條固定有明文，惟
    被告以外之人於審判外之陳述，雖不符同法第159條之1至之
    4 規定，而經當事人於審判程序同意作為證據，法院審酌該
    言詞陳述或書面陳述作成時之情況，認為適當者，亦得為證
    據。又當事人、代理人或辯護人於法院調查證據時，知有第
    159條第1項不得為證據之情形，而未於言詞辯論終結前聲明
    異議者，視為有前項之同意，此亦據同法第159條之5規定明
    確。查本案所引用之證據資料（詳後引證據），其中傳聞證
    據部分，縱無刑事訴訟法第159條之1至第159條之4或其他規
    定之傳聞證據例外情形，亦因被告及其辯護人、檢察官或同
    意可作為證據使用，或未聲明異議，依刑事訴訟法第159 條
    之5第1 項、第2項之規定，本院審酌該證據作成之情況，並
    無不當，故其等於審判外之陳述，自得作為本案之證據。又
    按本案認定事實所引用之文書證據、物證等證據，並無證據
    證明係公務員違背法定程序所取得，亦無刑事訴訟法第 159
    條之4 之顯有不可信之情況與不得作為證據之情形，本院斟
    酌本案卷內之證據並非非法取得，亦無證明力明顯過低之情
    形，且經本院於審判期日依法進行證據之調查、辯論，被告
    於訴訟上之程序權，已受保障，前揭各該證據，均得採為證
    據。
貳、實體部分：
一、被告乙○○部分：
    上開犯罪事實二部分，業據被告乙○○於本院審理時供認不
    諱，並有M600空氣槍一枝扣案可稽，又被告乙○○將持有之
    M600空氣槍交付被告甲○○，亦據被告甲○○於偵審中供述
    明確，而扣案之M600空氣槍經檢察官送內政部警政署刑事警
    察局鑑定結果：「認係氣體動力式槍枝，以小型高壓氣體鋼
    瓶內氣體為發射動力，經以直徑6.0MM、重量0.88 公克之金
    屬彈丸測試3 次，測試距離為槍口距第一測定點50公分，第
    一測定點距第二測定點200 公分，測量子彈彈丸通過第一測
    定點至第二測定點所需時間後，求得子彈彈丸之發射速度分
    別為166、162、158公尺/秒，計算其動能分別為12、11、10
    焦耳，換算其單位面積動能分別為42、40、38 焦耳/平方公
    分，原審法院復依職權囑託內政部警政署刑事警察局以扣案
    之小型高壓氣體鋼瓶為發射動力，裝填扣案之6MM、0.43 公
    克加重彈（經實際測量重0.38公克），以相同之測速距離，
    測得彈丸3 次發射速度分別為214、211、204公尺/秒，計算
    其發射動能分別為8.7、8.4、7.9 焦耳，換算其單位面積動
    能分別為30、29、27 焦耳/平方公分」，有內政部警政署刑
    事警察局97年5月9日刑鑑字第0970059205號槍彈鑑定書及98
    年5月14日刑鑑字第0980054566 號函各一紙在卷可憑（見偵
    字第2820號偵查卷第55至58 頁，原審審卷第197頁），而認
    定槍砲彈藥刀械管制條例之槍枝殺傷力標準，為在最具威力
    的適當距離，以彈丸可穿入人體皮肉層之動能為基準（最高
    法院84年度臺非字第115 號判決參照），又按槍砲彈藥刀械
    管制條例第8 條所稱「可發射金屬或子彈具有殺傷力之各式
    槍砲」，係指具有適於發射金屬或子彈之正常結構與功能，
    而對人體具有殺傷力者而言，至其是否足以「使人喪失戰鬥
    能力」或足以「穿入『豬體』皮肉」，則非所問（最高法院
    96年度台上字第5110號判決參照）。依上開鑑定書隨附之槍
    枝殺傷力相關數據說明，其中(1)日本科學警察之研究結果，
    彈丸單位面積動能達20 焦耳/平方公分，則足以穿入人體皮
    肉層。(2)刑事警察局對活豬作射擊測試結果，彈丸單位面積
    動能達24 焦耳/平方公分，則足以穿入豬隻皮肉層；(3)美國
    軍醫總署定義：彈丸撞擊動能達58呎磅（約為78.6焦耳），
    則足以使人喪失戰鬥能力；查本件扣案之M600空氣槍先後經
    鑑定試射之結果，每平方公分動能均達20焦耳以上，已如前
    述，參照上開槍枝殺傷力相關數據之說明，雖尚不足以穿入
    豬隻皮肉層或使人喪失戰鬥能力，然顯已足以穿入人體皮肉
    層，依上開最高法院判決意旨，已係具有適於發射金屬之正
    常結構與功能，而對人體具有殺傷力，屬於槍砲彈藥刀械管
    制條例第8 條所稱「可發射金屬或子彈具有殺傷力之各式槍
    砲」無訛，是該空氣槍確具有殺傷力，應無疑義。
二、被告甲○○部分：
    上開犯罪事實三、四部分，業據被告甲○○於本院審理時供
    認不諱，並有M 600氣體動力式槍及SP100空氣槍各一枝扣案
    可稽，而扣案之M600空氣槍具有殺傷力，已如前述。又被告
    甲○○收受被告乙○○之M600空氣槍，已據被告乙○○於偵
    審中供述明確，又被告甲○○持有具殺傷力之SP100 空氣槍
    之事實，並經證人即執行本件搜索之台北市政府警察局刑事
    警察大隊警員洪晨鐘於原審法院審理時證述查獲SP100 空氣
    槍經過等情綦詳（見原審審卷第103、104頁），而扣案之SP
    100空氣槍經檢察官送內政部警政署刑事警察局鑑定結果：
    「認係氣體動力式槍枝，以小型高壓氣體鋼瓶內氣體為發射
    動力，經以直徑6.0MM、重量0.88公克之金屬彈丸測試3次，
    測試距離為槍口距第一測定點50公分，第一測定點距第二測
    定點200 公分，測量子彈彈丸通過第一測定點至第二測定點
    所需時間後，求得子彈彈丸之發射速度分別為158、150、15
    2公尺/秒，計算其動能分別為10、9.9、10 焦耳，換算其單
    位面積動能分別為38、35、35 焦耳/平方公分，原審法院復
    依職權囑託內政部警政署刑事警察局以扣案之小型高壓氣體
    鋼瓶為發射動力，裝填扣案之6MM、0.43 公克加重彈（經實
    際測量重0.38公克），以相同之測速距離，測得彈丸3 次發
    射速度分別為192、199、199公尺/秒，計算其發射動能分別
    為7.0、7.5、7.5 焦耳，換算其單位面積動能分別為24、26
    、26焦耳/平方公分」，有內政部警政署刑事警察局97年5月
    9日刑鑑字第0970059205號槍彈鑑定書及98年5月14日刑鑑字
    第0980054566號函各一紙在卷為憑（見偵字第2820號偵查卷
    第55至58頁，原審審卷第197 頁），而認定槍砲彈藥刀械管
    制條例之槍枝殺傷力標準，為在最具威力的適當距離，以彈
    丸可穿入人體皮肉層之動能為基準（最高法院84年度臺非字
    第115號判決意旨參照）。又按槍砲彈藥刀械管制條例第8條
    所稱「可發射金屬或子彈具有殺傷力之各式槍砲」，係指具
    有適於發射金屬或子彈之正常結構與功能，而對人體具有殺
    傷力者而言，至其是否足以「使人喪失戰鬥能力」或足以「
    穿入『豬體』皮肉」，則非所問（最高法院96年度台上字第
    5110號判決意旨參照）。依上開鑑定書隨附之槍枝殺傷力相
    關數據說明，其中(1)日本科學警察之研究結果，彈丸單位面
    積動能達20 焦耳/平方公分，則足以穿入人體皮肉層。(2)刑
    事警察局對活豬作射擊測試結果，彈丸單位面積動能達24焦
    耳/平方公分，則足以穿入豬隻皮肉層；(3) 美國軍醫總署定
    義：彈丸撞擊動能達58呎磅（約為78.6焦耳），則足以使人
    喪失戰鬥能力。查扣案之SP100 空氣槍先後經鑑定試射之結
    果，每平方公分動能均達20焦耳以上，已如前述，參照上開
    槍枝殺傷力相關數據之說明，雖尚不足以穿入豬隻皮肉層或
    使人喪失戰鬥能力，然顯已足以穿入人體皮肉層，依上開最
    高法院判決意旨，已係具有適於發射金屬之正常結構與功能
    ，而對人體具有殺傷力，屬於槍砲彈藥刀械管制條例第8 條
    所稱「可發射金屬或子彈具有殺傷力之各式槍砲」無訛，是
    該空氣槍確具有殺傷力，至屬明確。
三、復有臺灣新竹地方法院97年度聲搜字第293 號搜索票、台北
    市政府警察局刑事警察大隊搜索扣押筆錄、扣押物品目錄表
    台北市政府警察局刑事鑑識中心刑事案件證物採驗紀錄表、
    槍枝初步檢視報告表、承辦人員履歷資料、照片等附卷可稽
    （見偵字第2820號偵查卷第7至11、22至43 頁，原審審卷第
    70、71、74、75頁）及被告甲○○所有之供SP100 空氣槍所
    用之彈簧一條、0.43公克橘色加重彈二罐、小型高壓氣體鋼
    瓶二十支等扣案可資佐證。
四、綜上所述，本案事證明確，被告乙○○持有具殺傷力之M600
    空氣槍，被告甲○○持有具殺傷力之M 600、SP100空氣槍之
    犯行，均堪認定。
五、按槍砲彈藥刀械管制條例第4條所列之槍砲，依同條例第5條
    規定，非經中央主管機關許可，不得製造、販賣、運輸、轉
    讓、出租、出借、持有、寄藏或陳列；而所謂之槍砲，係指
    火砲…、空氣槍、…及其他可發射金屬或子彈具有殺傷力之
    各式槍砲，同條例第4條第1項第1 款定有明文。被告乙○○
    、甲○○所持有之氣體動力式槍枝均係屬槍砲彈藥刀械管制
    條例第4條第1 項第1款所稱之空氣槍。核其等所為，均係犯
    槍砲彈藥刀械管制條例第8條第4項之未經許可持有空氣槍罪
    。被告甲○○係基於各別之犯意，分別持有具殺傷力之SP10
    0空氣槍及M600空氣槍，所犯上開2罪，犯意各別，行為不同
    ，應予分論併罰。又被告乙○○前於95年間，因違反電子遊
    戲場業管理條例案件，經臺灣新竹地方法院於95年5 月30日
    以95年度竹簡字第498號刑事簡易判決判處有期徒刑3月，並
    於95年8月22日撤回上訴而告確定，嗣於96年5月21日易科罰
    金執行完畢等情，有本院被告前案紀錄表及臺灣新竹地方法
    院檢察署刑案資料查註紀錄表各乙份在卷為憑，其受徒刑之
    執行完畢後，5 年以內故意再犯本件有期徒刑以上之罪，為
    累犯，應依刑法第47條第1 項之規定加重其刑。再被告甲○
    ○為警查獲時，主動將該M600空氣槍交予警察，並供述其來
    源，因而查獲被告乙○○等情，除據被告甲○○供承甚明（
    見偵字第2820號偵查卷第15、17、52、66頁），核與證人洪
    晨鐘於原審審理時證述情節大致相符（見原審審卷第107 頁
    ），並有台北市政府警察局刑事警察大隊指認犯罪嫌疑人紀
    錄表1紙可考（見偵字第2820號偵查卷第20 頁），是被告甲
    ○○持有具殺傷力之M600空氣槍之犯行，應依槍砲彈藥刀械
    管制條例第18條第4項之規定減輕其刑。
六、原審認被告乙○○犯行事證明確，予以論科刑，固非無見。
    惟查被告乙○○無視法令而違法持有具殺傷力之空氣槍，固
    屬不該，但僅持有一枝空氣槍，且係供自己玩樂之用，並未
    持之犯案，所生危害輕微，若處以最低刑度三年以上有期徒
    刑，似嫌過重，在客觀上足以引起一般同情，因情輕法重，
    顯有情堪憫恕之處，應依刑法第59條之規定酌減其刑，原審
    就被告乙○○部分漏未斟酌刑法59條之規定，容有未洽。被
    告乙○○上訴指摘原判決判刑過重，為有理由，應由本院將
    原判決關於被告乙○○部分撤銷改判，爰審酌被告乙○○犯
    罪動機、所生危害，並考量僅持有空氣槍一枝，與犯罪後已
    供認犯行，頗具悔意等一切情狀，量處有期徒刑二年，併科
    罰金新臺幣三萬元，如易服勞役以新臺幣一千元折算一日。
    又扣案扣案之氣體動力式空氣槍壹支（含狙擊鏡壹個，槍枝
    管制編號：0000000000號），係屬違禁物，應依刑法第38條
    第1項第1款之規定宣告沒收。
七、原審就被告甲○○犯未經許可持有空氣槍二罪，審酌被告甲
    ○○對於持有具殺傷力之SP100 空氣槍犯行坦白承認，深具
    悔意，犯後態度良好，犯罪動機係因為與子女同樂，與一般
    持有槍枝者係為自衛防身或尋仇者迥異，且該SP100 空氣槍
    經以扣案之小型高壓氣體鋼瓶，裝填扣案之6MM、0.43 公克
    加重彈試射之發射動能均僅超出24 焦耳/平方公分些許，其
    持有之時間甚短，收受槍枝之隔日即為警查獲，猶未實際操
    作該M600空氣槍，其犯罪情節均尚屬輕微，在客觀上足以引
    起一般同情，顯有堪資憫恕之處，因而認縱處以法定最低刑
    度猶嫌過重，依法酌減其刑，就持有具殺傷力之M600空氣槍
    犯行部分，並遞減輕其刑，爰依槍砲彈藥刀械管制條例第 8
    條第4項、第18條4項，刑法第11條前段、第51條第5款、第7
    款、第59條、第42 條第3項、第74條第1項第1款、第2項第4
    款之規定，分別量處被告甲○○有期徒刑一年捌月、十月，
    應執行有期徒刑二年，併科罰金新臺幣五萬元，如易服勞役
    以新臺幣一千元折算一日，並斟酌被告甲○○品行良好，無
    犯罪紀錄及其家庭狀況等情，諭知緩刑五年，並向公庫支付
    新臺幣十萬元。另依刑法第38條第1項第1款之規定宣告沒收
    扣案槍枝等物。其認事用法及量刑，核無不合，量刑亦稱妥
    適。檢察官上訴意旨以原判決認被告甲○○犯罪動機及犯罪
    情節尚屬輕微，依刑法第59條酌減其刑，復以被告甲○○主
    動將M600空氣槍交予警察，而依槍砲彈藥刀械管制條例第18
    條第4 項減輕其刑，均有違誤為由，提起上訴。惟查按刑法
    第59條之酌量減輕其刑，必於犯罪之情狀在客觀上足以引起
    一般同情，認為即予宣告法定低度刑期，猶嫌過重者，即有
    其適用（最高法院96年台非字第5 號判決參照），又按槍砲
    彈藥刀械管制條例第18條第4 項前段規定「犯本條例之罪，
    於偵查或審判中自白，並供述全部槍砲、彈藥、刀棫之來源
    及去向，因而查獲或因而防止重大危害治安事件之發生者，
    減輕或免除其刑。」依其犯罪形態，倘該槍砲、彈藥、刀械
    已經移轉持有，而兼有來源及去向者，固應供述全部之來源
    及去向，始符人上開規定。但其犯罪行為，僅有來源而無去
    向，或僅有去向而無來源者，祗要供出全部來源，或全部去
    向，因而查獲或因而防止重大危害治安事件之發生時，即符
    合減輕或免除其刑之規定，並非謂該犯罪行為，必須兼有來
    源或去向，始有該條項之適用。否則情節較重者（兼有來源
    及去向），合於減免之規定，情節較輕者（僅有來源而無去
    向，或僅有去向而無來源），反而不合於減免之規定，豈不
    造成輕重失衡（最高法院95年台上字第5130號判決參照）。
    查原判決就被告甲○○上開減刑規定事由已於理由欄敘明詳
    細，是檢察官就被告甲○○部分上訴指摘原判決違法，為無
    理由，應予駁回。
據上論斷，應依刑事訴訟法第第369條第1 項前段、第368條、第
364條、299 條第1項前段，槍砲彈藥刀械管制條例第8條第4項，
刑法第11條前段、第47 條第1項、第59條、第42 條第3項、第38
條第1項第1款，判決如主文。
本案經檢察官郭棋湧到庭執行職務。
中    華    民    國    98    年    11    月    10    日
                  刑事第二十庭審判長法  官  楊貴雄
                                    法  官  許必奇
                                    法  官  周明鴻
以上正本證明與原本無異。
如不服本判決，應於收受送達後10日內向本院提出上訴書狀，其
未敘述上訴之理由者並得於提起上訴後10日內向本院補提理由書
（均須按他造當事人之人數附繕本）「切勿逕送上級法院」。
                                    書記官  郭彥琪
中    華    民    國    98    年    11    月    10    日
附錄：本案論罪科刑法條全文
槍砲彈藥刀械管制條例第8條
未經許可，製造、販賣或運輸鋼筆槍、瓦斯槍、麻醉槍、獵槍、
空氣槍或第4條第1項第1款所定其他可發射金屬或子彈具有殺傷
力之各式槍砲者，處無期徒刑或5年以上有期徒刑，併科新臺幣1
千萬元以下罰金。
未經許可，轉讓、出租或出借前項所列槍枝者，處5年以上有期
徒刑，併科新臺幣1千萬元以下罰金。
意圖供自己或他人犯罪之用，而犯前二項之罪者，處無期徒刑或
7年以上有期徒刑，併科新臺幣1千萬元以下罰金。
未經許可，持有、寄藏或意圖販賣而陳列第 1 項所列槍枝者，
處3年以上10年以下有期徒刑，併科新臺幣700萬元以下罰金。
第1項至第3項之未遂犯罰之。


司法院資訊處製作；財團法人民間司法改革基金會備份。
